臺灣板橋地方法院民事判決　　　　　　　　　　　　　　九十三年度親字第七八號
　　原　　　告　丁○○
　　訴訟代理人　郭方桂律師
　　被　　　告　丙○○
　　訴訟代理人　乙○○
　　被　　　告　甲○○
右當事人間請求確認親子關係不存在等事件，於民國九十三年七月二日經言詞辯論終
結，本院判決如左：
    主      文
確認原告丁○○（男、民國○○○年○月○日生、
七二０號）與被告丙○○（女、民國○○○年○月○○日生、
00000000號）、劉德和（男、民國○○○年○月○日出生、
：Ｚ000000000號，已於民國八十一年二月二十七日死亡）間之親子關係不
存在。
確認原告丁○○（男、民國○○○年○月○日生、
七二０號）與被告甲○○（女、民國○○○年○月○○○日生、
000000000號）間之親子關係存在。
訴訟費用由被告負擔。
    事      實
甲、原告方面：
一、聲明：如主文所示。
二、陳述：
（一）原告丁○○（男、民國○○○年○月○日生、
      八七二０號）為被告甲○○與第三人於五十九年四月五日未婚所生之子，惟因
      原告出生當時，經算命認應過繼他家以求轉運，適被告甲○○之姊即被告丙○○與其夫劉德和（已於八十一年二月二十七日死亡）未生有子嗣，遂由被告丙○○及劉德和申報登記原告為渠等夫婦所生之子，惟事實上被告丙○○及劉德
      和並非原告之親生父母。
（二）原告確為被告甲○○所生之子，因
      愛卿及劉德和所生之子。茲原告已三十四歲，為免血緣混亂，並認祖歸宗，釐
      清原告與被告間有無親子關係，實有確認身分之必要。爰依法提起本件訴訟，
      求為判決如訴之聲明。
三、證據：提出戶籍謄本三件、身分證影本三份、照片影本一幀、
    斷證明書暨血緣鑑定報告書各一紙為證，並聲請訊問證人即被告甲○○之妹邱素
    娟。
乙、被告丙○○方面：
一、聲明：同意原告之請求。
二、陳述：
（一）承認原告主張之事實為真實，原告係被告甲○○與第三人所生之子，僅係登記
      在被告丙○○與劉德和之名下，被告丙○○與原告確無血緣關係。
（二）對於診斷證明書暨血緣鑑定報告書無意見。
丙、被告甲○○方面：
一、聲明：同意原告之請求。
二、陳述：
（一）承認原告主張之事實為真實，原告確為被告甲○○與第三人所生之子，原告與
      被告甲○○有血緣關係。
（二）對於診斷證明書暨血緣鑑定報告書無意見。
     理      由
一、按「確認法律關係之訴，非原告有即受確認判決之法律上利益者，不得提起之；
    確認證書真偽或為法律關係基礎事實存否之訴，亦同。前項確認法律關係基礎事
    實存否之訴，以原告不能提起他訴訟者為限」，民事訴訟法第二百四十七條第一
    項、第二項定有明文。茲原告與被告間之親子關係是否存在，為定兩造間有無扶
    養、繼承等法律關係之基礎，故原告自得依該條規定提起一般確認之訴。
二、次按民事訴訟法第五百八十九條之一固規定「否認子女之訴，由夫起訴者，以妻
    及子女為共同被告；由妻起訴者，以夫及子女為共同被告。前項起訴，妻或夫死
    亡者，以子女為被告」，惟該條所指否認子女之訴，係依據民法第一千零六十三
    條所定「妻之受胎，係在婚姻關係存續中者，推定其所生子女為婚生子女。前項
    推定，如夫妻之一方能證明妻非自夫受胎者，得提起否認之訴。但應於知悉子女
    出生之日起，一年內為之」（婚生子女之推定及否認）而起訴之情形；亦即，以
    妻於婚姻關係存續中「受胎」為前提，若子女並非妻於婚姻關係存續中受胎所生
    ，則無該法條規定之適用。本件原告經登記為被告丙○○與劉德和之子，並非該
    條所指因受婚生子女推定而登記之故，而係因人為之錯誤申報所致，自無上開規
    定之適用，應屬民事訴訟法第二百四十七條所定確認之訴之範疇，合先敘明。
三、原告主張其係被告甲○○與第三人於五十九年四月五日未婚所生之子，惟因原告
    出生當時，經算命認應過繼他家以求轉運，適被告甲○○之姊即被告丙○○與其
    夫劉德和未生有子嗣，遂由被告丙○○及劉德和申報登記原告為渠等夫婦所生之
    子，惟事實上被告丙○○及劉德和並非原告之親生父母之事實，業據原告提出戶
    ：原告是何人所生？）是被告甲○○所生。」、「（問：為何會虛偽登記母親為
    丙○○？）因為原告生父很迷信算命，說怕小孩與父母不合，所以要過繼給別人
    ，而丙○○當時說與其過繼給別人，不如過繼給自己的妹妹，比較可以互相照應
    ，當時也有經過我姊夫劉德和的同意。」等語屬實（參見本院九十三年六月十八
    日言詞辯論筆錄），復為被告丙○○、甲○○所自認無訛，堪認原告主張之事實
    並非無據。
四、原告主張其於本院審理中之九十三年六月十八日偕同被告丙○○、甲○○前往柯
    滄銘婦產科進行ＤＮＡ血緣關係鑑定，結果顯示被告丙○○與原告無母子血緣關
    係，被告甲○○為原告之母之機率為百分之九九點九九九六五三之事實，業據原
    告提出柯滄銘婦產科診斷證明書暨親子血緣鑑定報告書各一紙為證，此並為被告
    丙○○、甲○○所自認。準此，經上開科學鑑定之結果，並參酌本院調查之結果
    ，既可認定被告甲○○為原告之母親之血緣關係，並排除被告丙○○為原告之母
    親之血緣關係，自堪認原告主張被告丙○○及劉德和非其生父母，被告甲○○始
    為其生母等情，要屬真實，堪以採信。
五、從而，本件原告既非被告丙○○於其與劉德和之婚姻關係存續中自劉德和受胎、
    分娩所生，原告據以請求確認其與被告丙○○、劉德和間之親子關係不存在，於
    法洵屬有據，應予准許。又被告甲○○既係原告之生母，原告據以請求確認其與
    被告甲○○間之親子關係存在，於法核屬正當，亦應予准許。
六、據上論結，本件原告之訴為有理由，爰依民事訴訟法第七十八條、第八十五條第
    一項前段，判決如主文。
中　　　華　　　民　　　國　　九十三　　年　　　七　　　月　　 十九 　　日
                                    臺灣板橋地方法院家事法庭
                                        法　官　郭光興
右正本證明與原本無異
如不服本判決，應於判決送達後二十日內向本院提出上訴狀
中　　　華　　　民　　　國　　九十三　　年　　　七　　　月　　 十九 　　日
                                        書記官  翁子婷
